臺灣高雄地方法院交通事件裁定　　　　 95年度交聲字第479號
原處分機關　高雄市政府
異　議　人
即受處分人　甲○○
　　　　　　（原名林柏廷）
上列異議人即受處分人因違反道路交通管理處罰條例案件，對於
高雄市政府於民國95年7 月13日所為之處分（原處分：高市府交
裁字第裁32-V00000000號），聲明異議，本院裁定如下：
    主  文
原處分撤銷。
甲○○汽車駕駛人轉彎時，轉彎車不讓直行車先行，處罰鍰新臺
幣玖佰元，並記違規點數壹點。
    理  由
一、原處分機關以：異議人即受處分人甲○○於民國95年3 月10
    日晚間9 時10分許，騎乘車牌號YEI-168 號重型機車，在屏
    東縣枋山鄉臺一線443.6 公里處北向車道，與張良元駕駛之
    車牌號碼8W-6019 號自用小客車發生擦撞，認異議人因起駛
    前，不讓行進中之車輛優先通行之違規，為屏東縣警察局以
    屏警交字第Ｖ00000000號舉發違反道路交通管理事件通知單
    舉發，爰依道路交通管理處罰條例第45條第1 項第10款之規
    定，裁處罰鍰新臺幣600 元，並依同條例第63條第1 項第1
    款之規定，記違規點數1 點之處分。
二、異議意旨略以：異議人於事故當時，在屏東縣枋山鄉臺一線
    443. 6公里處南下車道旁便利商店休息後，欲從西向東行進
    轉入由南向北機車道時，由於南下車道車多，其特別注意雙
    向無來車才起步穿越馬路。期間並未見聞車牌號碼8W-6019
    號自用小客車發出示警信號。且其所騎乘上開重型機車已達
    交岔口中心處開始轉彎，依據道路交通安全規則第102 條第
    6 款規定，車牌號碼8W-6019 號自用小客車應讓其所騎乘之
    重型機車先行，竟捨此不為，致為本件事故。又車牌號碼8W
    -6019 號自用小客車在事故地點煞車痕甚長，足見該自用小
    客車有超速及行經交岔路口未減速慢行之情節，為此聲明異
    議，請求撤銷原處分等語。
三、按道路交通管理處罰條例所稱之汽車，依該條例第3 條第8
    款規定，包括機器腳踏車在內；又汽車駕駛人轉彎時，轉彎
    車不讓直行車先行，處新臺幣600 元以上1800元以下罰鍰，
    並予記違規點數1 點，道路交通安全規則第94條第3 項、道
    路交通管理處罰條例第48條第1 項第6 款、第63條第1 項第
    1 款分別定有明文。次按行為後法律或自治條例有變更者，
    適用行政機關最初裁處時之法律或自治條例；但裁處前之法
    律或自治條例有利於受處罰者，適用最有利於受處罰者之規
    定，行政罰法第5 條定有明文。又交通聲明異議案件本質上
    屬於行政訴訟之撤銷訴訟，而撤銷訴訟判斷行政處分合法性
    之基準時，實務見解係採原處分發布時之事實或法律狀態為
    準（改制前行政法院60年判字第374 號、72年判字第1651號
    判例意旨可資參照）。查本件違規行為發生後，道路交通管
    理處罰條例業於94年12月28日修正公布，並於95年7 月1 日
    施行，比較修正前、後道路交通管理處罰條例第48條規定，
    除罰鍰部分由原先「處（指銀元，銀元一元折算新臺幣三元
    ）二百元以上六百元以下罰鍰」修正為「處新臺幣六百元以
    上一千八百元以下罰鍰」，其餘構成要件並未修正，且上開
    罰鍰修正前、後之規定適用結果並無不同；比較修正前、後
    道路交通管理處罰條例第61條第1 項第1 款規定，於本件違
    反第48條所列各條款之規定適用之結果亦無不同。揆諸前開
    說明，並無新舊法比較之問題，應逕依94年12月28日修正公
    布，並於95年7 月1 日施行之道路交通管理處罰條例論處。
四、經查：
（一）本件異議人即受處分人甲○○於95年3 月10日晚間9 時10
      許，騎乘車牌號YEI-168 號重型機車，在屏東縣枋山鄉臺
      一線443.6 公里處北向車道旁便利商店處起駛，橫越臺一
      線，自該路段安全島缺口左轉進入南下快車道之際，適為
      張良元所駕駛之車牌號碼8-6019號自小客車自後方追撞而
      肇事等情，業據異議人於警詢時供陳綦詳，核與證人張良
      元於警詢時證述之情節相符，復有道路交通事故現場圖、
      道路交通事故調查報告表（一）、（二）各1 件、現場及
      車損照片18張附卷可稽。是本件異議人係自臺一線南下車
      道橫越臺一線，左轉進入臺一線北上車道，自屬轉彎車無
      訛。另證人張良元發現危險時，距離異議人約30公尺處，
      渠踩煞車、按喇叭並閃遠光燈，對方均未閃避，渠遂往右
      閃避乙情，已據證人張良元於警詢時證述明確（見屏東縣
      警察局道路交通事故談話紀錄表），核與道路交通事故現
      場圖所示：證人張良元所駕駛之車牌號碼8W-6019 號自用
      小客車之左、右輪煞車痕之起始點，均在該路段北上車道
      已通過安全島缺口之內快車道與外快車道中間偏外快車道
      側等情相符，足見證人張良元發覺異議人橫越馬路時，已
      甚接近該路段安全島缺口。而根據交通部66年10月27日交
      路（六六）字第10275 號函所頒布之汽車行駛反應時間觀
      之，駕駛人發現危害之一般平均反應力為四分之三秒，即
      駕駛人看見突發狀況時所需之反應時間為0.75秒，又以證
      人張良元自述渠當時駕車時速約70、80公里等情（見屏東
      縣警察局道路交通事故談話紀錄表），足見證人張良元發
      覺異議人橫越馬路時，約僅距離渠煞車點約14.58 公尺（
      70000 ÷3600×0.75）至16.67 公尺間（80000 ÷3600×
      0.75）；而異議人所騎乘重型機車之括地痕又與證人張良
      元所駕駛自用小客車之煞車起始點甚為接近。顯見異議人
      穿越安全島缺口時，證人張良元所駕駛之自用小客車已甚
      接近該地點。另異議人所騎乘車牌號碼YEI-168 號重型機
      車之括地痕起始點，在該路段北上外快車道偏內快車道處
      ，此有道路交通事故現場圖在卷足憑。另依車損照片所示
      ：本件車禍發生後，異議人所騎乘重型機車後方受損嚴重
      ，尤其車牌右後方有凹陷痕跡；證人張良元所駕駛之自用
      小客車之左前方保險桿受損嚴重，駕駛座前擋風玻璃亦有
      破裂痕跡，益徵本件事故發生時，異議人確已逕行穿越該
      路段安全島缺口，左轉至臺一線北上車道甚明。而依卷附
      道路交通事故調查報告表（一）所示，案發當時天候晴、
      夜間有照明、無障礙物、視距良好，並無不能注意之情形
      ，異議人應可預期於此情況下左轉橫越對向車道，將有可
      能與對向來車發生擦撞情事，自應禮讓對向車輛先行，惟
      異議人竟疏未注意北上車道來車，即貿然騎乘機車橫越該
      路段南下車道，穿越安全島缺口，並左轉北上車道，顯有
      轉彎車不讓直行車先行之違規行為，至為灼然。
（二）另本件交通事故兩車撞擊時，異議人所騎乘之機車已行駛
      至對向車道始為張良元所駕車輛撞擊，已如前述。亦即本
      件交通事故之撞擊點已在張良元行向之對向車道上。而異
      議人係自該路段南下車道旁便利商店起駛，亦如前述。又
      該路段車道寬度甚大，此觀同路段北上車道寬約10.3公尺
      （見道路交通事故現場圖）自明，復有現場相片可參，顯
      見異議人自南下車道旁便利商店起駛後，已穿越寬度甚大
      之南下車道、安全島缺口、北上內快車道，並已進入北上
      外快車道。是本件事故發生時，異議人當已非起駛時，自
      不能認異議人有違反道路交通管理處罰條例第45條第1 項
      第10款規定之情形。
（三）異議人雖係以前揭情詞置辯，然查：
   1、證人張良元於接近事故地點前30公尺處，見異議人穿越安
      全島缺口，隨即踩煞車、按喇叭並閃遠光燈等情，已據證
      人張良元於警詢時證述綦詳。是異議人所辯證人張良元並
      未為警示動作云云，尚屬無據。況縱使證人張良元並未為
      警示行為，然異議人有如同上述之違規行為，其所辯因證
      人張良元未為警示行為，因而推論其無違規行為云云，亦
      非可採。
   2、又該路段亦非交岔路口，已有道路交通事故現場圖1 紙在
      卷足憑，則本件事故並非在交岔路口之處轉彎而肇事，可
      堪認定。又按轉彎車應讓直行車先行，但直行車尚未進入
      交岔路口，而轉彎車已達中心處開始轉彎者，直行車即應
      讓轉彎車先行，道路交通安全規則第102 條第1 項第6 款
      定有明文，其規範意旨係為避免在交岔路口同有路權之直
      行車與轉彎車相互爭道，而對行車之先後順序加以明定。
      本件車禍事故既非發生在交岔路口上，尚無適用上開規定
      之餘地。況雙方車道無交岔，並無所謂中心處，亦無從認
      定轉彎車已達中心線開始轉彎，直行車應禮讓轉彎車之問
      題，非屬道路交通管理處罰條例第48條第1 項第6 款規定
      處罰範疇，異議人執此為辯，應有未洽，附此敘明。
   3、又證人張良元所駕駛自用小客車之右車輪煞車痕長達33.4
      公尺，左車輪煞車痕長達26.4公尺，固有道路交通事故現
      場圖在卷足憑，足見證人張良元所駕駛之自用小客車車速
      應甚快速。然查異議人有上開違規事由，自應依道路交通
      管理處罰條例處罰之，縱使張良元就本件車禍發生也有過
      失，僅係刑事量刑時應審酌之因素或民事損害賠償過失相
      抵之問題而已，不能據為異議人得以免罰之理由，應予敘
      明。
五、綜上所陳，原處分機關依上開同條例第45條第1 項第10款規
    定，予以裁處，確有違誤。異議人否認其有違反道路交通管
    理處罰條例規定雖無理由，惟原處分既有前述違法之處，自
    應由本院依道路交通案件處理辦法第20條規定，將原處分撤
    銷，並以受處分人有違反道路交通管理處罰條例第48條第6
    款、第63第1 第1 款之規定，裁處如主文第2 項所示，以資
    適法。
據上論斷，應依道路交通案件處理辦法第20條前段，裁定如主文
。
中　　華　　民　　國　　96　　年　　3 　　月　　28　　日
                  交通法庭    法　官  謝梨敏
以上正本證明與原本無異。
如不服本裁定應於送達後5日內向本院提出抗告狀。
中　　華　　民　　國　　96　　年　　3 　　月　　28　　日
                                書記官  林志衡
